臺灣彰化地方法院民事判決　96年度訴字第112號
原　　　告　丙○○
訴訟代理人　楊振芳律師
被　　　告　丁○○
訴訟代理人　乙○○
被　　　告　大千婚紗精品有限公司
法定代理人
上列當事人間請求第三人異議之訴等事件，本院於民國96年5月
21日言詞辯論終結，判決如下：
    主  文
確認原告就如附表所示動產之所有權存在。
本院九十五年度執全字第一０九０號及九十五年度執全字第一三
一三號假扣押強制執行事件，就原告所有如附表所示之動產，所
為查封之強制執行程序應予撤銷。
訴訟費用新台幣伍仟肆佰元由被告負擔。
    事實及理由
壹、程序事項：
  一、本件原告提起本件第三人異議之訴，本係以假扣押債權人
      丁○○為被告，嗣於民國95年4月30日具狀追加併案假扣
      押債權人大千婚紗精品有限公司 (下稱大千公司)為被告
      ，且訴之聲明部分原本原告係聲明請求本院95年裁全字 (
      原告誤載為執全字)第2839號假扣押強制執行事件，就原
      告所有如附表所示之動產，所為查封之強制執行程序應予
      撤銷，嗣於95年4月30日變更為本院95年執全字第1090號
      及95年度執全字第1313號假扣押強制執行事件，就原告所
      有如附表所示之動產，所為查封之強制執行程序應予撤銷
      ，因原告請求之基礎事實同一，依民事訴訟法第255條第1
      項第2款規定，應予准許，合先敘明。
  二、本件被告大千公司經合法通知，未於言詞辯論期日到場，
      核無民事訴訟法第386條所列各款情形，爰依原告之聲請
      ，由其一造辯論而為判決。
貳、原告起訴主張：
  一、訴外人女人哲學股份公司（下稱女人哲學公司）於民國94
      年3月30日向原告借用新台幣 (下同)1 百萬元，於94年6
      月30日借80萬元，於95年1月6日借200萬元，於95年3月8
      日借1百萬元，於95年3月31日借2百萬元，總計向原告借
      用680萬元，除94年3月30日所借之1百萬元已於95年5月2
      日清償外，其餘580萬元已未清償，故原告已於95年5月11
      日頂讓其全部生產器具，並於95年5月18日交付完畢，原
      告亦已歸還女人哲學公司退票支票及退票理由單共6張，
      計580萬元，故原告為附表所示動產之所有權人。詎被告
      丁○○聲請本院以95年度裁全字第2839號假扣押裁定供擔
      保後，再聲請本院以95年度執全字第1090號實施假扣押強
      制執行，被告大千公司則聲請本院以95年度執全字第1313
      號實施假扣押強制執行，至原告成立之夏卡爾國際股份有
      限公司（下稱夏卡爾公司）查封系爭動產。又先前已有女
      人哲學公司之其他債權人，至夏卡爾公司查封原告頂讓自
      女人哲學公司之其他動產，原告於另案（本院95年度彰訴
      字8號）對該債權人提起確認訴訟及第三人異議之訴，已
      獲勝訴判決確定。被告上開對系爭動產實施假扣押之行為
      已侵害原告之權益，故有確認必要，爰請求確認所有權存
      在，另依強制執行法第15條規定，提起第三人異議之訴等
      語。並聲明：如主文所示。
  二、女人哲學公司當時也有問其他債權人是否願意頂讓，被告
      當時只願意以四百萬元頂讓，所以才由原告頂讓，在另案
      查封筆錄裡面也有提到甲○○說女人哲學公司頂讓給原告
      。原告與甲○○沒有關係，原告當初借錢給女人哲學公司
      的時候，謝麗敏雖然係原告的弟媳也都有寫借據給原告，
      也有開本票。系爭頂讓合約書曾由張良銘律師見證，不可
      能偽造。又女人哲學公司於95年5月8日召開之董監事會議
      已經有授權甲○○全權辦理與收購公司協商頂店事宜，故
      縱使甲○○事後只有找周正欽、謝麗敏談，該頂讓合約書
      仍屬合法，否則若還須每個股東同意，即不用全權授權甲○○辦理，甲○○是為了慎重起見才徵詢周正欽、謝麗敏
      之竟見。
參、被告丁○○則以：
  一、按提起第三人異議之訴必須就執行標的物有足以排除強制
      執行之權利始得為之，亦即須對於執行標的物有所有權、
      典權、留置權、質權等權利存在，此為強制執行法第15條
      所明定，並有最高法院68年台上字第3190號、44 年台上
      字721號判例可參。而系爭動產均屬女人哲學公司所有，
      並非原告所有，蓋原告原本即在女人哲學公司裏擔任會計
      ，且是股東謝麗敏及周正欽夫婦的姐姐，又與女人哲學公
      司之董事長林伶芳、董事甲○○間為親戚關係，故原告與
      女人哲學公司間之頂讓合約書係偽造，屬通謀虛偽意思表
      示應無效，原告對於執行標的物並無足以排除強制執行之
      權利，其提起本件訴訟，顯無理由。謝麗敏、周正欽、甲○○等人有涉及偽造文書及湮滅證據之事實，目前由彰化
      地方法院檢察署偵查中。對原告出之支票、退票理由單、
      民事判決、匯款憑條、借據、本票沒有意見。
  二、按公司法第185條第2項規定，讓與全部或主要部分之營業
      或財產，應有代表已發行股份總收三分之二以上股東出席
      之股東會，已出席股東表決權過半數之同意行之。而女人
      哲學公司於95年5月8日僅召開董監事會議，並無召開股東
      會。且董監事會議之內容並無說要頂讓給原告，又證人甲○○稱有關女人哲學公司之頂讓合約內容，係由甲○○、
      周正欽、謝麗敏等人所作之決定，足見股東林伶芳並未參
      與，故其決議方法並不符合公司法第185條第2項之程序規
      定，故所簽訂之頂讓會約書無效。並聲明：原告之訴駁回
      。
肆、被告大千公司未於言詞辯論期日到場，亦未提出書狀作何聲
    明或陳述。
伍、兩造不爭執之事項：
  一、被告丁○○聲請本院以95年度執全字第1090號、被告大千
      公司聲請本院以95年度執全字第1313號實施假扣押強制執
      行，查封如附表所示之動產。
  二、原告曾於另案即本院95年度彰訴字8號對訴外人提起確認
      訴訟及第三人異議之訴，已獲勝訴判決確定。
  三、如附表所示之動產原屬女人哲學公司所有，嗣原告於95
      年5月11日與女人哲學公司簽約頂讓其全部生產器具，並
      於95年5月18日交付完畢。
陸、得心證之理由：
  一、本件兩造主要之爭執點在於95年度執全字第1090號及1313
      號強制執行程序所查封如附表所示之動產是否屬原告所有
      ？系爭頂讓合約書是否有效？經查，原告主張女人哲學公
      司因積欠原告債務，原告已於95年5月11日頂讓其全部生
      產器具，並於95年5月18日交付完畢，原告亦已歸還女人
      哲學公司退票支票及退票理由單共6張，計5,800,000元，
      原告為附表所示動產之所有權人等情，業據原告提出女人
      哲學董監事會議紀錄、頂讓合約書、點交紀錄、借據、本
      票等影本各1份、支票、退票理由單等影本各6份、匯款憑
      條影本6張為證。而訴外人即女人哲學公司之債權人施志
      崑亦曾經將女人哲學公司頂讓予原告之動產實施查封，經
      原告提起第三人異議之訴，並獲勝訴確定等情，亦有原告
      提出之本院95年度彰簡字第8號民事判決及確定證明書可
      稽，復有本院調閱之上開民事卷宗在卷可佐。又女人哲學
      公司股東兼董事謝麗敏於本院95年度執全字第1090號假扣
      押強制執行案件95年6月6日查封時，曾於現場表示女人哲
      學公司已頂讓給原告，查封之物品均屬原告所有等情，亦
      有本院調閱之95年度執全字第1090號強制執行卷宗可佐。
      被告丁○○對原告提出之上開證物，除頂讓合約書之部分
      外，其餘部分均不爭執，被告大千公司經合法通知則未到
      場爭執或提出書狀供本院斟酌，依民事訴訟法第280條第3
      項準用同條第1項規定，視同自認。被告丁○○雖另辯稱
      原告原本即在女人哲學公司裏擔任會計，且是股東謝麗敏
      及周正欽夫婦的姐姐，與女人哲學公司之董事長林伶芳、
      董事甲○○間為親戚關係，故原告與女人哲學公司間之頂
      讓合約書係通謀虛偽意思表示而偽造，又女人哲學公司於
      95 年5月8日僅召開董監事會議，並無召開股東會，且未
      符公司法第185條第2項規定，其決議無效云云，惟查，親
      戚之間互相借貸乃社會之常情，而原告與女人哲學公司間
      有無基於通謀虛偽意思表示訂立契約，仍應視彼等間實際
      上有無對價關係而定。而原告就其與女人哲學公司間確實
      有借貸關係存在及女人哲學公司仍積欠其580萬元乙節，
      既已提出上開證據證明，另據證人甲○○到庭證稱：「頂
      讓合約書是我與丙○○簽的沒錯，簽約當時還有張良銘先
      生在場，頂讓合約書是在律師事務所簽的，簽約時間是在
      95 年5月11日，會簽頂讓合約書是因為公司長期在虧損經
      過董監事開會看能否將有價值的器具賣掉，減少負債，之
      前我們公司有欠丙○○780萬元（有包含向王罔旦借的1百
      萬元），因為頂讓之前已有還1百萬元給丙○○，後來還
      有償還1百萬元，但是這1百萬元還沒有還完，還剩十幾萬
      ，最後以580萬元讓渡。在找頂讓人的時候乙○○ (即被
      告丁○○代理人)也有來找過我談頂讓的事情，他說他們
      願意以4百萬元頂讓，因為丙○○的出價較高所以我們就
      頂讓給丙○○，為何會由我出面簽約是因為當時5月8日有
      開董監事會議授權由我出面簽約」等語。則被告丁○○尚
      難以原告與女人哲學公司之股東或董事間有親戚關係，即
      直接推論系爭頂讓合約書係基於通謀虛偽意思表示而製作
      。又被告丁○○並未另行舉證證明系爭頂讓合約書內容有
      何不實或偽造之處，且未另行舉證證明系爭頂讓合約書係
      基於通謀虛偽意思表示而製作，則被告丁○○此部分抗辯
      自不足採。又按公司讓與全部或主要部分之營業或財產，
      應有代表已發行股份總數三分之二以上股東出席之股東會
      ，以出席股東表決權過半數之同意行之，公司法第185條
      第1項第2款定有明文。而查女人哲學公司95年5月8日時之
      股份為11,000股，其董事長林伶芳、董事甲○○、董事謝
      麗敏、監察人周正欽分別持有4,955股、3,261股、1,392
      股、1,392股共11, 000 股，此有卷附公司變更登記表及
      公司基本資料查詢單可參，堪認女人哲學公司於95年5月8
      日時之全體股東即為該公司之董、監事共4人。而依上開
      訴外人女人哲學公司於95 年5月8日董監事會議紀錄所載
      ，當時該公司之全體董、監事即全體股東4人均出席該次
      會議，並決議：「由各股東、董、監事無條件提供各自股
      權，供共同協商人代表甲○○與收購公司協商頂店事宜，
      並全權委託，絕無異議」、「右決議均由各董監事無異議
      一致通過」，則女人哲學公司全體股東於董監事會議時均
      同意轉讓資產，與公司法第185條第1項第2款所規定應經
      股東同意之比例及第185條第5項所規定應經三分之二以上
      董事出席之董事會，以出席董事過半數之決議提出之比例
      ，並無相違。況且，依公司法第189條規定: 「股東會之
      召集程序或其決議方法，違反法令或章程時，股東得自決
      議之日起三十日內，訴請法院撤銷其決議。」，足見股東
      會之召集程序或其決議方法，違反法令或章程時，頂多係
      得撤銷之問題，並非當然無效。又依證人甲○○到庭證稱
      ：「 (問：事後決定由丙○○頂讓其他股東是否知情？)
      知道，因為在開完會後約九、十日我有去問過其他股東，
      我有告訴過謝麗敏、周正欽、林伶芳，他們也都有同意，
      我告訴他們的時候我、謝麗敏、周正欽都在場，是我叫他
      們到我的店裡跟他們講的，林伶芳我是以手機告知，電話
      中她也有同意。」等語，足見，甲○○在決定將女人哲學
      公司之資產頂讓給原告時，事前亦經全體股東之同意，被
      告丁○○雖另辯稱甲○○決定頂讓給原告時，只有謝麗敏
      、周正欽在場同意，甲○○、謝麗敏、周正欽之股權未達
      三分之二，故屬無效云云，惟查，上開董監事會議既已決
      議：「由各股東、董、監事無條件提供各自股權，供共同
      協商人代表甲○○與收購公司協商頂店事宜，並全權委託
      ，絕無異議」，全權委託之範圍自包括由誰收購及以多少
      錢收購，故縱使甲○○決定頂讓給原告時，股東之一林伶
      芳並未在場同意，惟並無礙於系爭頂讓合約書之效力，故
      被告丁○○辯稱所原告簽訂之頂讓會約書無效云云，尚無
      足採，堪認原告此部分之主張為真實。
  二、按第三人就執行標的物有足以排除強制執行之權利者，得
      於強制執行程序終結前，向執行法院對債權人提起異議之
      訴，強制執行法第15條前段定有明文。查如附表所示之動
      產既屬原告所有，而非女人哲學公司所有，惟遭被告誤認
      係女人哲學公司所有而聲請本院執行處予以查封，則原告
      自有確認利益，故原告起訴請求確認原告就如附表所示動
      產所有權存在，為有理由，應予准許，爰判決如主文第1
      項所示。又原告對如附表所示之動產既有足以排除強制執
      行之權利，且系爭強制執行程序尚未終結，從而原告依強
      制執行法第15條規定，提起第三人異議之訴，請求本院95
      年度執全字第1090號及95年度執全字第1313號假扣押強制
      執行事件，就原告所有如附表所示之動產所為查封之強制
      執行程序應予撤銷，為有理由，應予准許，爰判決如主文
      第2項所示。
柒、訴訟費用負擔之依據：民事訴訟法第78條、第85條第1項。
中　　華　　民　　國　　96　　年　　5　　月　　30　　日
                  民事第二庭    法　官　詹秀錦
以上正本係照原本作成。
如對判決上訴，應於判決送達後20日內向本院提出上訴狀（須附
繕本或影本）。
中　　華　　民　　國　　96　　年　　5　　月　　30　　日
                      　　　    書記官　陳秀香
附表：
  ┌──┬────────┬──┬─────────┐
  │編號│名稱　　        │數量│備　　考          │
  ├──┼────────┼──┼─────────┤
  │ 1  │相機KoDaK       │1台 │含鏡頭Nikon ED AF │
  │    │PSLRN-24996     │    │-S28-70mm         │
  ├──┼────────┼──┼─────────┤
  │ 2  │相機KoDaK       │1台 │含鏡頭Nikon ED AF │
  │    │PSLRN-24455     │    │-S28-70mm         │
  ├──┼────────┼──┼─────────┤
  │ 3  │相機KoDaK       │1台 │含鏡頭Nikon ED AF │
  │    │PSLRN-24453     │    │-S28-70mm         │
  ├──┼────────┼──┼─────────┤
  │ 4  │冷氣CoPeland    │1組 │                  │
  │    │ZR16N3-TWC-522  │    │                  │
  │    │03L987383       │    │                  │
  ├──┼────────┼──┼─────────┤
  │ 5  │冷氣CoPeland    │1組 │                  │
  │    │ZR16N3-TWC-522  │    │                  │
  ├──┼────────┼──┼─────────┤
  │ 6  │分離式冷氣      │1台 │109AL040XXX0000000│
  │    │格力GA-366R     │    │70113             │
  ├──┼────────┼──┼─────────┤
  │ 7  │分離式冷氣      │1台 │109AL040XXX0000000│
  │    │格力GA-366R     │    │70020             │
  └──┴────────┴──┴─────────┘
